臺灣台中地方法院民事判決　九十三年度簡上字五號
　　上　訴　人　乙○○
　　訴訟代理人　甲○○
　　被上訴人　　蕭振鐘即東昌汽車商行
　　訴訟代理人　丙○○
當事人間請求返還價金事件，上訴人對於中華民國九十二年十一月十一日臺灣台中地
方法院沙鹿簡易庭九十二年沙簡字第六九號第一審判決提起上訴，本院於九十三年五
月七日辯論終結，判決如下：
    主      文
上訴駁回。
第二審訴訟費用由上訴人負擔。
    事實及理由
一、被上訴人起訴主張：被上訴人於民國九十一年三月十八日向上訴人買受車號Ｂ六
    ─二二○三號自用小客車一部（下稱系爭車輛），並給付上訴人新臺幣（下同）
    三十一萬元價金，惟系爭車輛曾發生重大事故，且自前擋風玻璃下方，引擎室擋
    火牆前之原有車身結構，全經切除，再以其他車輛之前車體重新焊接接合，亦無
    法取得接合部分車體之來源證明，未能經監理機關檢驗許可，被上訴人係從事中
    古汽車買賣業，並非修理技師，未能發現上開瑕疵，上訴人惡意詐欺被上訴人，
    上訴人隱匿此項瑕疵，被上訴人就交易上認為重要之上開汽車性質陷於錯誤，爰
    依民法第三百五十九條之規定解除兩造之買賣契約，請求上訴人返還買賣價金，
    亦得依民法第八十八條第二項、第九十條之規定撤銷錯誤之意思表示，依不當得
    利返還請求權之規定請求上訴人返還買賣價金。原審為被上訴人勝訴之判決，並
    依職權為假執行之宣告，被上訴人於本院為駁回上訴之聲明。
二、上訴人則以：兩造成立買賣契約前，被上訴人有將上開車輛駛至其朋友所開設之
    汽車修配廠檢視，上訴人亦告知被上訴人上開車輛曾經修理，並未惡意隱匿或詐
    欺，驗車時被上訴人本應詳細核驗，既已驗車滿意才成立買賣契約，如有錯誤應
    由被上訴人自行負責。系爭車輛發生事故業經保險公司理賠，足見並無被上訴人
    所指車頭為他車切斷移用焊接至上開車輛之典型拼修車輛之重大瑕疵存在，縱上
    開車輛嗣經交通部公路總局臺中區監理所（下稱臺中區監理所）檢驗結果不合格
    ，惟被上訴人購得系爭車輛日期與檢驗日期相距年餘，不知其間是否遭被上訴人
    動手腳等語置辯，而聲明廢棄原判決，駁回被上訴人在原審之訴及假執行之聲請
    。
三、本件被上訴人於九十一年三月十八日向上訴人買受車號Ｂ六─二二０三號自用小
    客車一部，並給付上訴人三十一萬元價金，業據被上訴人提出買賣合約書為證，
    復為上訴人所不爭執，但以上開情詞置辯。本院首應審究者，厥為兩造買賣契約
    成立時，系爭車輛是否確有上開瑕疵存在。
四、上訴人所提出之系爭車輛維修材料來源證明文件，經原審檢送臺中區監理所檢驗
    之結果，系爭車輛之車頭為他車切斷移用焊接至系爭車輛之典型拼修車輛，被移
    用之車頭來源不明，上訴人所提出之嘉年華汽車商行營利事業登記證之營業項目
    並無汽車修理項目，不符合具營利事業登記證之汽車修理業之要件，該車臨時檢
    驗之覆驗不合格，有該監理所九十二年十月三日中監車字第０九二００六八０一
    號函附卷可稽，堪信屬實。又上訴人於原審九十二年三月十八日言詞辯論期日對
    於被上訴人所提出之相片及其說明、工作傳票均無爭執，而依被上訴人所提出之
    相片及說明、工作傳票所載，系爭車輛之右前、左前葉子板、左右前罩板上側板
    有焊接更換之情形，葉子板更有底色為紅色，與系爭車輛之原色藍色不符情形，
    上訴人於原審九十二年三月十八日言詞辯論期日亦自認系爭車輛之左右板有更換
    之事實，綜上情形，堪認上訴人所交付與被上訴人之車輛即係臺中區監理所實施
    檢驗之車輛。至於汽車為如何之修理，並非保險人員之專業，上訴人亦未舉證證
    明保險人員同意理賠之時點究為系爭車輛以他車拼裝之前或之後，故上訴人以系
    爭車輛發生事故業經保險公司理賠，應無瑕疵云云，要無可採。再者，被上訴人
    於九十一年三月十八日自上訴人買受系爭車輛後，即委託銘法法律事務所於同年
    四月十六日以九十一年銘律字第四○六號函通知上訴人謂系爭車輛有原有車頭被
    切下再換裝新車頭之情形，有該函影本在卷可按；且將原有車頭切下再換裝新車
    頭，須支出相當之經費，對被上訴人未必有利，上訴人既未能證明被上訴人於收
    受系爭車輛至送臺中區監理所檢驗期間，有何換裝車身之必要或事實，其辯稱系
    爭車輛至送臺中區監理所檢驗前相距年餘，曾遭被上訴人動手腳云云，亦無可取
    。復按「汽車不依限期參加定期檢驗或臨時檢驗者，處汽車所有人新台幣九百元
    以上一千八百元以下罰鍰；逾期一個月以上者並吊扣其牌照，至檢驗合格後發還
    ，逾期六個月以上者，註銷其牌照。經檢驗不合格之汽車，於一個月內仍未修復
    並申請覆驗，或覆驗仍不合格者，吊扣其牌照」，道路交通管理處罰條例第十七
    條定有明文，上開車輛既經覆檢不合格，其牌照應予註銷，無法合法行駛於一般
    公路，其交易價值與通常行車效用均嚴重減損，被上訴人主張系爭車輛有瑕疵，
    自屬有據。
五、系爭車輛為八十七年五月出廠之豐田ＣＯＲＯＬＬＡ排氣量一七九四ＣＣ之自用
    小客車，有汽車新領牌照登記書在卷可按，被上訴人於九十一年三月十八日原以
    三十萬元之價格欲向上訴人買受系爭車輛，經上訴人以輪胎換新而以三十一萬元
    成交等情，亦為上訴人所自承，依該價格並未明顯低於同廠牌、同年份、同型車
    輛之交易價格，核係依相當之價格成交，足見被上訴人於買受系爭車輛時不知系
    爭車輛有前揭瑕疵存在。又被上訴人經營之汽車商行係從事汽車買賣業，有其提
    出之營利事業登記證在卷為憑，對於須經汽車修理技師檢驗始能得知之瑕疵，未
    必有能力知悉，而依被上訴人所提出之相片所攝，及工作傳票所載，上開瑕疵係
    經汽車修護人員拆解相關組件後始顯現其情形，就系爭車輛施行檢驗之臺中區監
    理所並函復本院稱：有關「前述不符合檢驗標準情事，就一般中古車行業者，以
    該行業通常之注意能力，能否發現？」一節，本所並不瞭解，未便表示意見等語
    ，堪認依被上訴人本身之檢查能力，未必能發現系爭車輛之上開瑕疵，是以被上
    訴人未能於驗車時發現上開瑕疵，難謂有重大過失可言，上訴人仍應負瑕疵擔保
    責任。上訴人以被上訴人有將上開車輛駛至其朋友所開設之汽車修配廠檢視，驗
    車時被上訴人本應詳細核驗後才成立買賣契約，如有錯誤應由被上訴人自行負責
    云云置辯，要屬無據。
六、系爭車輛具有交易價值與通常行車效用均嚴重減損之瑕疵，被上訴人於買賣契約
    訂立時不知上開瑕疵事由，亦非因重大過失而不知，已如前述。從而，被上訴人
    依民法第三百五十九條物之瑕疵擔保請求權之規定解除買賣契約，請求回復原狀
    而返還買賣價金三十一萬元，及自收受系爭車輛後之九十一年三月二十八日起算
    之法定遲延利息，為有理由。原審如數判准，並依職權為假執行及依聲請准免假
    執行之宣告，核無不合，上訴人仍陳詞求為廢棄改判，為無理由。
七、本件被上訴人併以因受詐欺及錯誤而撤銷買賣之意思表示而依不當得利之法律關
    係，請求返還買賣價金，其訴訟標的雖有數項，惟其僅有單一之聲明，法院於此
    重疊的訴之合併，若認其中一項請求為有理由，即可為被上訴人勝訴之判決，就
    他項標的之競合請求無須更為審判，最高法院九十年臺上字第一六一○號判決可
    資參照。本院認被上訴人依物之瑕疵解除買賣契約回復原狀之法律關係可對上訴
    人請求全部給付，就被上訴人併依受詐欺及因錯誤而撤銷買賣之意思表示返還不
    當得利之法律關係部分，即無再論述審究之必要。另兩造所為之其他主張、陳述
    並所提證據，經審酌後，認均與本件之結論無礙，不再一一論述，均附此敘明。
八、據上論結，本件上訴為無理由，依民事訴訟法第四百三十六條之一第三項、第四
    百四十九條第一項、第七十八條，判決如主文。
中　　　華　　　民　　　國　　九十三　　年　　　五　　　月　　二十八　　日
                                            臺灣台中地方法院民事第二庭
~B審判長法　官　許冰芬
~B　　　法　官　呂麗玉
~B　　　法　官　陳宗賢
不得上訴。
中　　　華　　　民　　　國　　九十三　　年　　　五　　　月　　二十八　　日
~B　    法院書記官
